臺灣臺南地方法院刑事判決　　　　　　　95年度交易字第80號
公　訴　人　臺灣臺南地方法院檢察署檢察官
被　　　告　丙○○
上列被告因過失傷害案件，經檢察官提起公訴（95年度偵字第
2223號），被告就被訴事實為有罪之陳述，本院裁定進行簡式審
判程序，本院判決如下：
    主  文
丙○○因過失傷害人致重傷，處有期徒刑捌月。
    事  實
一、丙○○未考領有普通小型車駕駛執照，其於民國94年5月12
    日上午10時50分許，駕駛牌照號碼8R-6983號自小客車，載
    其未婚妻乙○○，沿臺南縣東山鄉東中村南100線快車道，
    由西向東行駛，途經該路與鳳安二街47巷之無號誌交岔路口
    ，欲右轉入進入該巷時，本應注意車輛行至無號誌之交岔路
    口，轉彎車應讓直行車先行，而依當時情形天候晴、柏油路
    面乾燥、無缺陷、無障礙物，視距良好，客觀上並無其不能
    注意之情形，詎其竟疏於注意，未讓直行車先行即貿然右轉
    ，適有鄭文進駕駛GE 5-788號重機車，沿東山鄉東中村南
    100線慢車道，由西向東直行至上開交岔路口，因丙○○駕
    駛8R-6983號自小客車貿然右轉，致鄭文進煞閃不及，丙○
    ○所駕駛之8R-6983號自小客車右前方遂撞擊鄭文進所駕駛
    之GE5-788號重機車之左側車身，鄭文進因而人車倒地，致
    受有左側腦硬腦膜外出血、右側蜘蛛膜下腔出血、左側第四
    肋骨骨折、左眉撕裂傷、左側顱骨缺損、頭部外傷併顱內出
    血之傷害，並因而導致創傷後癲間症（大發作型，每週3次
    ）、左上肢無力、記憶力損害之重大難治之傷害。丙○○於
    肇事犯罪後，未被有偵查權之公務員或機關發覺前，向警自
    首坦承犯行，進而接受裁判。
二、案經鄭文進訴由臺南縣警察局白河分局報請臺灣臺南地方法
    院檢察署檢察官偵查起訴。
    理  由
一、訊據被告丙○○對於其上開犯罪事實供承不諱，核與告訴人
    鄭文進於警詢時所指訴之情節相符，並有奇美醫院柳營分院
    出具之診斷證明書3紙、病歷摘要1份，以及道路交通事故現
    場圖、道路交通事故調查報告表（一）、（二）各1份、警
    察蒐證之現場照片14張附卷可稽。
二、又被告丙○○辯稱告訴人亦與有過失，然未陳述具體理由，
    僅表示其未婚妻乙○○可以證明本件車禍不完全是其個人之
    過失云云。經查證人乙○○雖於本院95年11月1日審理時證
    稱：其有親眼目睹車禍發生的情形，車禍尚未發生之前，其
    是坐於被告所駕駛的車上副駕駛座，車禍發生之前，被告行
    駛於快車道上，交岔路口沒有燈光號誌，到達路口時被告先
    停車準備右轉，其有看到告訴人之機車速度很快的直線騎過
    來，撞到被告之車輛前輪，其已忘記是撞在左邊或是右邊之
    前輪，其不清楚當時被告之車輛是否已經轉彎到慢車道的前
    面交岔路口了云云。惟查依卷附之道路交通事故現場圖顯示
    ：車禍發生後，被告之車輛已移動現場，告訴人之GE5-788
    號重機車則頭東尾西倒於上開交岔路口東南邊之道路外，車
    頭距離路邊4.2公尺，車尾距離路邊4.4公尺。機車刮地痕之
    起點始於上開交岔路口內之慢車道上，距離東山鄉○○村○
    ○○○○道由西向東之快慢車道分道線1.8公尺，由西北往東南
    延伸至GE5-788號重機車之倒地處，長約13公尺。由上開之
    機車倒地位置及機車刮地痕之起點、終點及走向之位置，並
    參以卷附照片顯示被告所駕駛之8R-6983號自小客車右前方
    有撞痕及鈑金凹陷，以及告訴人之機車左側車身有撞痕及毀
    損等情形，足見被告所駕駛之8R-6983號自小客車係在左轉
    進入上開交岔路口內之慢車道上撞到告訴人之GE5-788號重
    機車，應無疑異。告訴人顯然係在其遵行之車道內行駛，而
    為未暫停讓直行車先行之被告所駕駛之8R-6983號自小客車
    所撞及，此純屬被告之過失，告訴人並無過失可言。證人乙
    ○○上開證稱被告行駛至上開交岔路口時有先停車準備右轉
    ，此時被疾行而至之告訴人之機車撞到車輛前輪云云，顯然
    與事實不符，自不足採信。本件車禍肇事責任經檢察官送請
    臺灣省臺南區車輛行車事故鑑定委員會鑑定結果，認「丙○
    ○無照駕駛小客車，右轉未注意右側車輛，為肇事原因；鄭
    文進無肇事因素。」，與本院上開認定結果相同，有該會95
    年4月19日臺南區950272號鑑定意見書附卷可稽，被告辯稱
    告訴人亦與有過失云云，殊不足採信。
三、按車輛行至無號誌之交岔路口，轉彎車應暫停讓直行車先行
    ，95年6月16日修正前之道路交通安全規則第102條第1項第2
    款定有明文，被告於駕車時自應注意遵守上開規定。又依當
    時情形天候晴、柏油路面乾燥、無缺陷、無障礙物，視距良
    好，有上開道路交通事故調查報告表（一）及照片可稽，客
    觀上並無被告不能注意之情形，詎被告駕駛8R-6983號自小
    客車，沿臺南縣東山鄉東中村南100線快車道，由西向東行
    駛，途經該路與鳳安二街47巷之無號誌交岔路口，欲右轉入
    進入該巷時，竟疏於注意，未讓直行車先行即貿然右轉，適
    告訴人鄭文進駕駛GE5-788號重機車，沿東山鄉東中村南100
    線慢車道，由西向東直行至上開交岔路口，因被告駕駛8R-6
    983號自小客車貿然右轉，致告訴人煞閃不及，被告所駕駛
    之8R-6983號自小客車右前方遂撞擊告訴人所駕駛之GE5-788
    號重機車之左側車身，告訴人因而人車倒地，致受有左側腦
    硬腦膜外出血、右側蜘蛛膜下腔出血、左側第四肋骨骨折、
    左眉撕裂傷、左側顱骨缺損、頭部外傷併顱內出血之傷害，
    並因而導致創傷後癲間症（大發作型，每週3次）、左上肢
    無力、記憶力損害之重大難治之傷害（符合刑法第10條第4
    項第6款所稱「其他於身體或健康，有不治或難治之傷害」
    ，所稱之重傷）。被告之行為顯有過失，且其過失行為與告
    訴人受有前揭傷害間並有相當因果關係。綜上所述，事證明
    確，被告之犯行洵堪認定。
四、核被告丙○○所為，係犯刑法第284條第1項後段之過失致重
    傷罪。被告未考領普通小型車駕駛執照卻駕駛自用小客車因
    而致人受傷，依法應負刑事責任，爰依道路交通管理處罰條
    例第86條第1項之規定加重其刑。被告於肇事犯罪後，未被
    有偵查權之公務員或機關發覺前，向警自首坦承犯行，進而
    接受裁判，有臺南縣警察局白河分局道路交通事故肇事人自
    首情形紀錄表附卷可稽可稽。按行為後法律有變更者，適用
    行為時之法律。但行為後之法律有利於行為人者，適用最有
    利於行為人之法律，刑法第2條第1項定有明文。刑法於94年
    2月2日修正公布，並於95年7月1日生效施行，本件被告犯罪
    及自首均在新刑法施行前，修正前之刑法第62條規定「對於
    未發覺之罪自首而受裁判者，減輕其刑。但有特別規定者，
    依其規定。」，採必減制；新刑法第62條規定「對於未發覺
    之罪自首而受裁判者，得減輕其刑。但有特別規定者，依其
    規定。」，採得減制。二者相比，以修正前之刑法第62條前
    段規定對被告較為有利，自應適用修正前之刑法第62條前段
    規定，減輕其刑，並先加後減。審酌被告之品行不佳〔曾有
    賭博、過失傷害之前科（均未構成累犯）及竊盜被判處有期
    徒刑7月之前科（未構成累犯），並曾於92年間因竊盜案件
    ，被臺灣高雄地方法院判處有期徒刑5月確定，於93年4月16
    日易科罰金執行完畢，其於執行完畢後5年之內再犯本件有
    期徒刑以上之罪之事實，有刑案資料查註紀錄表及臺灣高等
    法院被告前案紀錄表在卷可憑，惟依修正前刑法第47條累犯
    之規定包括故意犯及過失犯，而依新刑法第47條第1項累犯
    之規定，僅為故意犯，不包括過失犯，本案被告係過失犯，
    經比較新舊法，依刑法第2條第1項但書之規定，以適用新刑
    法第47條第1項規定較為有利，是其不構成累犯〕，所生之
    危害〔致告訴人受重傷，並於其病死（見後述五所載）之前
    ，每週3次要遭受大發作型癲間症之痛苦〕，智識教育程度
    為國中畢業，生活經濟狀況普通，被告事後雖坦承犯行，惟
    被害人之家屬除領得保險公司理賠之強制險之保險金新臺幣
    105萬元外，被告在告訴人生前一直未與之成立民事和解，
    於告訴人死後亦未與其家屬成立民事和解，以及告訴人之父
    親丁○○雖於96年5月10日具狀表示聲請撤回告訴，不無具
    有原諒被告之意，然衡以告訴人於受重傷後迄至死亡止，期
    間迭受痛苦，且未曾表示願意原諒被告之意，自不能以之與
    告訴人亦願原諒被告等視等一切情狀，爰量處如主文所示之
    刑，以示懲儆。
五、告訴人鄭文進嗣另因代謝性酸中毒、休克、心肺衰竭，於95
    年12月28日在奇美醫院柳營分院病死，有奇美醫院柳營分院
    出具之病例歷資料影本1冊（內含告訴人之死亡證明書）及
    臺南縣柳營鄉公所出具之火化證明書1紙附卷可稽。又告訴
    人之父親丁○○雖於96年5月10日具狀表示聲請撤回告訴，
    然其非告訴人，自不得撤回告訴，併此敘明。
據上論斷，應依刑事訴訟法第273條之1第1項、第299條第1項前
段，道路交通管理處罰條例第86條第1項，刑法第2條第1項、第
284條第1項後段、修正前刑法第62條前段，刑法施行法第1條之1
，判決如主文。
本案經檢察官甲○○到庭執行職務
中　　華　　民　　國　　96　　年　　5　　 月　　24　　日
　　　　　　　　  　交通法庭    法　官　林勝利
以上正本證明與原本無異。
如不服本判決，應於判決送達後10日內，向本院提出上訴狀。
　　　　　　　　　　　　　　　　書記官　陳金堂
中　　華　　民　　國　　96　　年　　5　　 月　　24　　日
附錄本案論罪科刑法條全文：
中華民國刑法第284條
因過失傷害人者，處6月以下有期徒刑、拘役或5百元以下罰金，
致重傷者，處1年以下有期徒刑、拘役或5百元以下罰金。
從事業務之人，因業務上之過失傷害人者，處1年以下有期徒刑
、拘役或1千元以下罰金，致重傷者，處3年以下有期徒刑、拘役
或2千元以下罰金。
